【裁判字號】    97,交聲,259
【裁判日期】    970815
【裁判案由】    違反道路交通管理處罰條例聲明異議
【裁判全文】
臺灣桃園地方法院交通事件裁定         97年度交聲字第259號
原處分機關  交通部公路總局新竹區監理所桃園監理站
異  議  人
即受處分人  乙○○
上列受處分人因違反道路交通管理處罰條例案件，對於交通部公
路總局新竹區監理所中華民國97年3 月17日以桃監裁罰字第裁52
-DB0000000號所為之違反道路交通管理事件裁決書（原舉發通知
單號碼：桃警局交字第DB0000000 號），聲明異議，本院裁定如
下：
    主  文
原處分撤銷。
乙○○汽車駕駛人行經有燈光號誌管制之交岔路口闖紅燈，處罰
鍰新臺幣仟陸佰元，並計違規點數點。
    理  由
一、本件受處分人（異議人）聲明異議意旨略以：
  (一)桃園縣警察局大溪分局奎輝派出所（下稱舉發機關）員警高
    清雲以異議人即受處分人於民國97年2 月15日下午16時42分
    ，駕駛車牌號碼V7-9805 號自用小客車（下稱系爭小客車）
    ，沿桃園縣復興鄉○○路○○道台七線方向行駛，於行經中
    正路與省道台七線之有燈光號誌管制之交岔路口（下稱系爭
    交岔路口）時，於鉤路口中正路之燈號為紅燈時，逕自其行
    駛之中正路一段左轉省道台七線往大溪方向行駛，而由舉發
    員警在系爭交岔路口之台七線往大溪方向約15公尺處（下稱
    系爭攔停地點），攔停異議人駕駛之系爭小客車，以異議人
    有「闖紅燈（中正路左轉大溪方向）」之違規事實，依道路
    交通管理處罰條例第53條第1 項規定，以該局桃警局交字第
    DB0000000 號舉發違反道路交通管理事件通知單（下稱系爭
    舉發通知單）舉發，並由交通部公路總局新竹區監理所桃園
    監理站（下稱原處分機關）依同條項規定，於同年3 月17日
    以桃監裁罰字第裁52-DB0 000000 號違反道路交通管理事件
    裁決書裁處罰鍰新臺幣（下同）5,400 元，並依同條例第63
    條第1 項第3 款規定記違規點數三點（下稱系爭裁決書）。
  (二)異議人指稱當日系爭交岔路口上之台七線上燈光管制號誌轉
    為綠燈後，將其原停放於系爭交岔路口旁之萊爾富超商停車
    格內之系爭小客車駛出，並直接駛入台七線後穿越系爭交岔
    路口，往大溪方向直行，詎於穿越系爭交岔路口行駛至系爭
    攔停地點時，即遭舉發員警舉發，是本件異議人並無闖紅燈
    之違規情事，此外，舉發員警當天所站立之位置，實際上無
    法清楚觀得系爭交岔路口之全貌，是亦有誤判可能性，爰請
    求撤銷原處分云云。
二、按「汽車駕駛人，行經有燈光號誌管制之交岔路口闖紅燈者
    ，處新臺幣一千八百元以上五千四百元以下罰鍰。」，第53
    條第1 項定有明文；又「汽車駕駛人有下列各款所列條款之
    一者，除依原條款處罰鍰外，並予記點：一、…。三、有第
    四十三條、第五十三條或第五十四條情形之一者，各記違規
    點數三點。」、「依前項各條款，已受吊扣或吊銷駕駛執照
    處分者，不予記點。」，同條例第63條第1 項第3 款、第2
    項亦有明文規定。復依違反道路交通管理事件統一裁罰基準
    及處理細則第2 條第2 項規定附件「附件違反道路交通管理
    事件統一裁罰基準表」規定，就「違反事件」為「汽車駕駛
    人，行經有燈光號誌管制之交岔路口闖紅燈」之違反道路交
    通管理處罰條例第53條第1 項之行為，其「違規車種」為「
    小型車」，且屬「逾越應到案期限三十日內，繳納罰鍰或到
    案聽候裁決者」，依「統一裁罰基準」為罰鍰新臺幣3,600
    元，裁罰機關並應依「備註欄」為「記違規點數三點」之處
    分。
三、經查，本件舉發經過，經證人即舉發員警高清雲到庭結證以
    「（法官問）當初取締的情形如何？當時台7 線上號誌如何
    ？（證人答）（庭呈路口圖及取締地點照片）當天是站在照
    片中的P1的攔點位置，目擊到台7 線是綠燈，我看到那台車
    往中正路行駛到交叉路口左轉駛入台7 線，因為台7 線上的
    號誌是綠燈，所以中正路上是紅燈。當時台7 線上右轉是綠
    燈，右轉綠燈當時沒有亮，右轉綠燈號誌是在紅燈號誌亮後
    才會亮。（法官問）如何確定他是往中正路過來？（證人答
    ）我們不是固定的，我們會移動，看是否有違規的車輛。異
    議人行駛的方向就在中正路口的停止線那邊，所以我們確定
    他有違規行為。」等語，而依證人甲○○提出之現場圖及現
    場照片，堪認證人舉發當時應能目睹異議人闖紅燈過程無訛
    ；又證人為取締交通違規之公務員，為達成維護交通秩序、
    安全之行政目的，依法執行公權力，其與異議人素不相識，
    衡諸常情，並無甘冒刑法偽證罪之風險誣指異議人違規之必
    要；復以交通違規行為，行為性質多具迅速性、證據採證上
    亦有稍縱即逝之不可回復等之特性，舉發機關或原處分機關
    若能提出更多之法定證據方法，例如人證、書證、物證等證
    據資料以供司法審查之交通法庭加以判斷該交通違規行為之
    存否，自屬允當，惟若因前揭交通違規行為特性而無法提供
    更多相關之書證、物證時，則舉發員警於司法審查之訴訟程
    序上立於證人之地位而證述其當時親身目擊及見聞之交通違
    規行為經過，亦屬法定證據方法之一之人證證述，於法亦屬
    有據；至於，舉發員警立於證人之地位所為之證述是否可採
    ，此乃交通法庭依經驗及論理法則判斷其證明力為何而得否
    採擇之心證層次，斷不可以舉發員警作為證人之所述，因不
    可能反於其先前所為舉發而認均不可採，而全盤否定其立於
    證人地位所為之陳述。故本件舉發員警既已於本院審理居於
    證人之地位具結證述其所親身目擊及見聞本件異議人行經有
    燈光號誌管制之交岔路口闖紅燈之違規事實，本院認自足以
    擔保其證詞之憑信性，故認證人上開證述，確屬可採。準此
    ，異議人辯稱其未有闖紅燈云云，難認可採。
四、末查，本件舉發通知單之應到案日期為97年2 月29日，而異
    議人係於同年3 月17日至原處分機關對系爭舉發通知單表示
    不服，而由同日由原處分機關作成系爭裁決書並交付異議人
    等情，有原處分機關之97年4 月2 日竹監桃字第0970006731
    號函在卷可查，是本件異議人顯係屬「逾越應到案期限三十
    日內，繳納罰鍰或到案聽候裁決者。」之情形，依違反道路
    交通管理事件統一裁罰基準表規定，應裁處受處分人罰鍰3,
    600 元，並計違規點數三點，詎原處分機關於系爭裁決書就
    罰鍰部分裁處罰鍰5,400 元，顯係有違誤。
五、綜上，本件異議人之異議雖無理由，惟系爭裁決書既有上開
    裁罰金額錯誤之違誤，是系爭裁決書既有上開不當及違法之
    事由存在，自應由本院依道路交通案件處理辦法第20條前段
    規定，撤銷系爭裁決書之處分，參照附件違反道路交通管理
    事件統一裁罰基準表規定之裁罰基準，裁處如主文第二項所
    示。
據上論斷，應依道路交通管理處罰條例第87條第2 項，道路交通
案件處理辦法第20條，裁定如主文。
中    華    民    國    97    年    8     月    15    日
                  交通法庭  法  官    陳世旻
以上正本證明與原本無異。
如不服本裁定，應於送達後5 日內，向本院提出抗告狀。
                            書記官    劉玉梅
中    華    民    國    97    年    8    月    15    日


司法院資訊處製作；財團法人民間司法改革基金會備份。
